【裁判字號】    95,簡上,553
【裁判日期】    950731
【裁判案由】    違反保護令罪
【裁判全文】
臺灣高雄地方法院刑事判決             95年度簡上字第553號
上訴人即被告  甲○○
上列上訴人因違反保護令案件，不服本院高雄簡易庭中華民國
95年4 月18日95年度簡字第2262號第一審簡易判決（臺灣高雄地
方法院檢察署檢察官聲請簡易判決處刑案號：95年度偵字第8018
號）提起上訴，本院管轄之第二審合議庭判決如下：
    主  文
上訴駁回。
    事實及理由
一、本案經本院審理結果，認第一審判決認事用法及量刑均無不
    當，應予維持，並引用第一審判決書記載之事實、證據及理
    由（如附件）。
二、上訴人以原審量刑過重為由，向本院提起上訴，請求撤銷原
    判決，改判較輕之刑並諭知緩刑之宣告。惟按法官於有罪判
    決中，究應如何量處罪刑，為實體法賦予審理法官裁量之刑
    罰權事項，法官行使此項裁量權，自得依據個案情節，參諸
    刑法第57條所定各款犯罪情狀之規定，於該法定刑度範圍內
    ，基於合義務性之裁量，量處被告罪刑，此項量刑之裁量權
    ，乃憲法所保障法官獨立審判之核心，法院行使此項裁量權
    ，雖非得任意為之，仍應受一般法律原理原則之拘束，即仍
    須符合法律授權之目的、法律秩序之理念、國民法律感情及
    一般合法有效之慣例等規範，尤其應遵守比例原則及平等原
    則之意旨，否則即可能構成裁量濫用之違法（最高法院86年
    度台上字第7655號判決參酌），然如非有裁量逾越或裁量濫
    用之明顯違法情事，自不得擅加指摘其違法或不當，即使上
    級法院對下級法院裁量權之審查，亦應同此標準，此不僅在
    保障法官不受任何制度外之不當干涉，更保障法官不受制度
    內的異質干涉，此方符憲法第80條所宣示獨立審判之真義；
    易言之量刑輕重係屬事實審法院得依職權自由裁量之事項，
    苟已斟酌刑法第57條各款所列情狀而未逾越法定刑度，不得
    遽指為違法（最高法院72年台上字第6696號判例可資參照）
    ，又在同一犯罪事實與情節，如別無其他加重或減輕之原因
    ，下級審量定之刑，亦無過重或失輕之不當情形，則上級審
    法院對下級審法院之職權行使，原則上應予尊重（最高法院
    85年度台上字第2446號判決可資參酌），又關於緩刑之宣告
    ，係實體法上賦予法院得為自由裁量之事項，倘其未有逾越
    法律所規定之範圍，或濫用其權限，即不得任意指摘為違法
    （最高院75年台上字第7033號判例可供參照）。本件原審認
    被告為圖己利，租用自小客車後竟不思返還而予侵占入己，
    造成告訴人財產及營業上損失，行為雖有可議，惟其前未曾
    受有期徒刑以上刑之宣告，素行良好，且於原審坦承犯行，
    態度尚佳，復又與告訴人達成和解，業已返還該車，堪認具
    有悔意等一切情狀，依刑事訴訟法第449 條第1 項前段、第
    3 項、第454 條第2 項，刑法第335 條第1 項、第41條第1
    項前段，家庭暴力防治法第50條第1 款，刑法第11條前段、
    第41條第1 項前段，罰金罰鍰提高標準條例第2 條之規定，
    判處有期徒刑3 月，並諭知如易科罰金，以300 元折算1日
    ，其認事用法並無違誤，量刑亦無明顯不當之處。綜上，
    本件被告上訴意旨指摘原量刑過重，請撤銷改判較輕之刑，
    並諭知緩刑之宣告，為無理由，應予駁回。
三、按行為後法律有變更者，依修正前刑法第2 條第1 項之規定
    ，以適用裁判時法為原則，如行為時法有利於行為人，則例
    外適用行為時法；依修正後刑法第2 條第1 項規定，以適用
    行為時法為原則，惟如裁判時法有利於行為人，則例外的適
    用裁判時法，依此以往實務見解，認原判決未及比較適用新
    舊法時，上訴後，雖比較結果以舊法有利於行為人，而原判
    決別無其他撤銷事由，仍應由本院以此為由撤銷改判，惟修
    正後之規定係以適用行為時法為原則，因此原判決雖未及比
    較適用，然上訴本院後，經比較新舊法，行為後之法律並非
    較有利於行為人，仍應適用行為時法，則原判決適用行為時
    法即無不當，自不構成撤銷之事由。經查，本件被告為犯罪
    行為時之刑法第41條第1 項前段規定：「犯最重本刑為5 年
    以下有期徒刑以下之刑之罪，而受6 個月以下有期徒刑或拘
    役之宣告，因身體、教育、職業、家庭之關係或其他正當事
    由，執行顯有困難者，得以一元以上三元以下折算一日，易
    科罰金。」又被告行為時之易科罰金折算標準，依修正前罰
    金罰鍰提高標準條例第2 條前段規定（現已刪除），就其原
    定數額提高為100 倍折算1 日，則本件被告行為時之易科罰
    金折算標準，應以300 元折算1 日，經折算為新台幣後，應
    以新台幣900 元折算為1 日；惟94年1 月7 日修正、94年2
    月2 日公布、被告行為後之95年7 月1 日施行之刑法第41條
    第1 項前段則規定：「犯最重本刑為5 年以下有期徒刑以下
    之刑之罪，而受6 個月以下有期徒刑或拘役之宣告者，得以
    新臺幣一千元、二千元或三千元折算一日，易科罰金。」比
    較修正前後之易科罰金折算標準，95年7 月1 日修正公布施
    行之新法規定，並未較有利於被告，則依刑法第2 條第1 項
    前段之規定，自應適用被告行為時即修正前刑法第41條第1
    項前段規定，定其易科罰金之折算標準，原審雖未及比較，
    然經比較結果，應適用舊法之規定，依上述說明，原審判決
    適用舊法之規定，亦無不當，自無庸撤銷，併此敘明。
據上論斷，應依刑事訴訟法第455 條之1 第1 項、第3 項、第37
3 條、第368 條，判決如主文。
中    華    民    國    95    年    7     月    31    日
                  刑事第五庭    審判長法  官  李嘉興
                                      法  官  楊筑婷
                                      法  官  林俊寬
以上證明與原本無異。
不得上訴。
中    華    民    國    95    年    7     月    31    日
                                      書記官  蔡淑貞


司法院資訊處製作；財團法人民間司法改革基金會備份。
